最　高　行　政　法　院　裁　定
　　　　　　　　　　　　　　　　　　 96年度裁字第02184號
抗　告　人　大存營造有限公司
代　表　人　甲○○
相　對　人　財政部臺灣省中區國稅局
代　表　人　乙○○
上列抗告人因與相對人財政部臺灣省中區國稅局間營業稅罰鍰事
件，對於中華民國96年1月9日臺中高等行政法院95年度訴字第56
5號裁定提起抗告，本院裁定如下︰
　　主  文
抗告駁回。
抗告訴訟費用由抗告人負擔。
　　理  由
一、按抗告法院認抗告為不合法或無理由者，應為駁回抗告之裁
    定。
二、本件抗告人於90年8月間進貨未依規定取得憑證，卻取具非
    實際交易對象應力工程有限公司（下稱應力公司）開立之統
    一發票銷售額新台幣（下同）7,605,594元，作為進項憑證
    申報扣抵銷項稅額，虛報進項稅額380,280元，經相對人所
    屬苗栗分局查獲，審理結果，核定補徵營業稅380,280元，
    並按所漏稅額處以2倍之罰鍰計760,500元（計至百元止）。
    抗告人之代表人甲○○對罰鍰處分不服，以其個人名義申請
    復查，經相對人通知補正而未補正，乃以95年2月21日中區
    國稅法一字第095005500號復查決定書從程序駁回，抗告人
    不服，提起訴願，仍遭訴願決定駁回，遂提起行政訴訟。
三、原裁定以：本件罰鍰繳款書所載之納稅義務人為抗告人，係
    公司組織之法人，具有獨立人格，其與為法人代表人之自然
    人，係各別之權利義務主體，抗告人之代表人甲○○於94年
    8月17日以自然人名義申請復查，相對人於94年12月2日以中
    區國稅法一字第0940063991號函通知抗告人補正，並告以逾
    期不補正將以程序不合駁回，惟抗告人於94年12月16日答覆
    略以，公司已辦理解散登記完畢，故以個人名義提起復查。
    則本件復查之申請人為甲○○，並非抗告人，申請復查之主
    體顯非適格，抗告人從程序上駁回其復查之申請，並無不合
    。茲抗告人未經申請復查，逕向財政部提起訴願，程序即有
    未合，訴願決定予以駁回，亦無不合。抗告人復提起本件行
    政訴訟，其訴為不合法，應予駁回。
四、本件抗告意旨略謂：抗告人於規定時間內提出復查，惟誤以
    為公司已解散，而以公司代表人立場申請復查，並未違背公
    司提出復查之精神。如果依公司法規定，該公司法人確實存
    在，則其代表人仍是甲○○，並未變更。只因相對人未踐行
    規定復查時間內命其補正，遽即決定維持原查定，對抗告人
    並不公平，違反行政程序法第7條比例原則、第8條及行政法
    院53年判字第345號判例明示之意旨。且按行政機關對於行
    政程序、行政指導、對當事人有利及不利均應注意，行政程
    序法第9條、第36條及第166條，均明定行政行為應本諸客觀
    、公正，並兼顧當事人有利及不利事項。原裁定未及注意，
    遽而裁定駁回，自有未合。
五、本院判斷：
    按「納稅義務人對於核定稅捐之處分如有不服，應依規定格
    式，敘明理由，連同證明文件，依左列規定，申請復查：一
    、依核定稅額通知書所載有應納稅額或應補徵稅額者，應於
    繳款書送達後，於繳納期間屆滿翌日起算30日內，申請復查
    。」、「納稅義務人對稅捐稽徵機關之復查決定如有不服，
    得依法提起訴願及行政訴訟。」、「滯納金、利息、滯報金
    、怠報金、短估金及罰鍰等，除本法另有規定者外，準用本
    法有關稅捐之規定。」稅捐稽徵法第35條第1項第1款、第38
    條第1項第1款及第49條前段分別定有明文。依上開法條之規
    定，對於稅捐處分不服，提起撤銷訴訟，須以申請復查為其
    前提，其未經過復查程序，遽行提起訴願及行政訴訟，自非
    法之所許。次按「原告之訴，有起訴不備其他要件者，行政
    法院應以裁定駁回之。」亦為行政訴訟法第107條第1項第10
    款所明定。
    查本件抗告人於90年8月間進貨未依規定取得憑證，卻取具
    非實際交易對象應力公司開立之統一發票銷售額7,605,594
    元作為進項憑證申報扣抵銷項稅額，虛報進項稅額380,280
    元，經相對人查獲後，核定補徵營業稅380,280 元，並按所
    漏稅額處以2倍之罰鍰計760,500元（計至百元止）。抗告人
    雖對罰鍰部分不服，但未申請復查，逕提訴願，遭訴願決定
    駁回後，復提行政訴訟。經原審法院審理後，以：本件復查
    之申請人為甲○○，並非抗告人，申請復查之主體顯非適格
    ，相對人從程序上駁回其復查之申請，並無不合。茲抗告人
    未經申請復查，逕向財政部提起訴願，程序即有未合，訴願
    決定予以駁回，亦無不合。抗告人復提起本件行政訴訟，其
    訴為不合法，應予駁回。揆諸首揭法條規定及說明，洵無違
    誤。抗告人雖主張：抗告人公司已解散，而抗告人公司之代
    表人已以個人名義申請復查，並未違背抗告人提出復查之精
    神云云。然查：本件抗告人雖於91年8月29日經經濟部以經
    授中字第09132645610號函准予解散登記，惟抗告人尚未清
    算完結，已據抗告人之代表人陳明在案，依公司法第25條之
    規定，於清算範圍內，視為尚未解散，其法人人格仍然繼續
    存在，抗告人仍得以其名義為必要之法律行為。又「法人為
    法律上之獨立人格者，其與為法人代表之自然人，係各別之
    權利義務主體，不容混為一談」，本院著有50年判字第110
    號判例可資參照。是抗告人以其公司代表人之個人行為，視
    同其所為之主張，自不足採。抗告意旨，求為廢棄，非有理
    由，應予駁回。
六、依行政訴訟法第104條、民事訴訟法第95條、第78條，裁定
    如主文。
中　　華　　民　　國　　96　　年　　9　　 月　　26　　日
                  第六庭審判長法  官　張　登　科
                              法  官  葉　百　修
                              法  官　藍　獻　林
                              法  官　林　清　祥
                              法  官　鄭　小　康
以  上  正  本  證  明  與  原  本  無  異
中　　華　　民　　國　　96　　年　　9　　 月　　27　　日
　　　　　　　　　　　　　　　書記官　邱　彰　德
